【裁判字號】    99,交聲,2009
【裁判日期】    990519
【裁判案由】    聲明異議
【裁判全文】
臺灣臺中地方法院交通事件裁定        99年度交聲字第2009號
原處分機關  交通部公路總局臺中區監理所
異  議  人
即受處分人  甲○○
上列異議人因違反道路交通管理處罰條例案件，對於交通部公路
總局臺中區監理所民國99年5月5日所為之處分（原處分案號：中
監違字第裁60-HE0000000號裁決書），聲明異議，本院裁定如下
：
    主    文
異議駁回。
    理    由
一、原處分機關係以：異議人即受處分人甲○○於民國99月4月2
    3日凌晨1時52分許，駕駛車牌號碼MN3-310號重型機車，在
    臺中縣沙鹿鎮鎮○路○○○路口處，因「一駕駛人駕照酒駕
    吊銷、二駕駛人酒後駕車，經宣讀相關權益仍拒絕酒測」違
    規，經臺中縣警察局清水分局依違反道路交通管理處罰條例
    第22條第1項第4款及第35條第4項規定當場舉發；異議人於
    期限內到案，本站於99年5月5日以中監違字第裁60-HE00000
    00號裁決書處罰鍰新臺幣（下同）61,800元，吊銷汽車駕駛
    執照，3年內不得考領駕駛執照，逾期則依裁決書處罰主文
    規定裁處等語。
二、本件異議人聲明異議意旨略以：違規時，是使用重型機車，
    並非使用汽車，為何需吊扣（異議人誤載，實際上係遭到吊
    銷處分）汽車駕照？
三、按汽車駕駛人拒絕接受道路交通管理處罰條例第35條第1項
    酒精濃度測試之檢定者，處新臺幣60,000元罰鍰，並當場移
    置保管該汽車及吊銷該駕駛執照，道路交通管理處罰條例第
    35條第1項、第4項分別定有明文。又按汽車駕駛人，因違反
    本條例及道路交通安全規則之規定，受吊銷駕駛執照處分時
    ，吊銷其持有各級車類之駕駛執照，道路交通管理處罰條例
    第68條亦有明文。再者，道路交通管理處罰條例第68條業於
    94年12月14日修正，並自95年3月1日施行，修正前之道路交
    通管理處罰條例第68條規定：「汽車駕駛人，因違反本條例
    及道路交通安全規則之規定，受吊扣或吊銷駕駛執照處分時
    ，吊扣或吊銷其持有各級車類之駕駛執照」，其立法意旨在
    於違規行為對道路交通秩序之維持及道路交通安全已生較大
    之影響，故規定吊扣或吊銷其持有各級車類之駕駛執照，以
    限制其繼續駕車行駛道路之權利，其係屬駕駛行為之限制，
    並不因所持駕駛執照種類不同而有所差異。而修正後之道路
    交通管理處罰條例第68條規定：「汽車駕駛人，因違反本條
    例及道路交通安全規則之規定，受吊銷駕駛執照處分時，吊
    銷其持有各級車類之駕駛執照」，其立法理由略以：「原條
    文將違法或違規駕駛人所持有各級車類之駕駛執照一併吊扣
    或吊銷，失之過酷，影響人民工作及生活甚鉅，爰修正之」
    等語。故依修正後道路交通管理處罰條例第68條之規定觀之
    ，受吊扣駕駛執照處分，不再吊扣其持有各級車類之駕駛執
    照，僅於受吊銷駕駛執照處分時，始吊銷其持有各級車類之
    駕駛執照，而限縮修正前條文之適用範圍。是依上開規定，
    受吊銷駕照處分者，仍維持吊銷其持有各級車類之駕駛執照
    ，原處分機關要無裁量餘地。而道路交通管理處罰條例第35
    條第4項之所以規定「拒絕酒精濃度測試檢定」除應課予罰
    鍰新臺幣60,000元外，並應當場移置保管該汽車及吊銷該駕
    駛執照，較諸同條第1項「汽車駕駛人，駕駛汽車經測試檢
    定有酒精濃度超過規定標準者，處新臺幣15,000元以上60,0
    00元以下罰鍰，並當場移置保管該汽車及吊扣其駕駛執照1
    年。」之規定更為嚴厲，目的在於不使拒絕酒精濃度測試檢
    定之駕駛人反而獲得寬典，否則無異鼓勵駕駛人拒絕接受測
    試。
四、經查：
（一）本件異議人於99月4月23日凌晨1時52分許，駕駛車牌號碼
      MN3-310號重型機車，在臺中縣沙鹿鎮鎮○路○○○路口
      處，因「一駕駛人駕照酒駕吊銷、二駕駛人酒後駕車，經
      宣讀相關權益仍拒絕酒測」違規，經臺中縣警察局清水分
      局依違反道路交通管理處罰條例第21條第1項第4款及第35
      條第4項規定當場舉發等情，為異議人所不爭執，並有中
      縣警交字第HE0000000號舉發通知單1紙在卷可稽，異議人
      本件交通違規事實洵堪認定。而上開違規行為，依道路交
      通管理處罰條例第35條第4項、第68條之規定，其法律效
      果為吊銷各級車類之駕駛執照，非僅吊銷其違法或違規當
      時所駕駛車輛之駕駛執照，依據上開說明，異議人之異議
      理由，即於法難認有據，  從而，原處分機關據以裁罰，
      於法並無不合。
（二）綜上所述，異議人確有於前揭時地，因領有小型車駕駛執
      照駕駛普通重型機器腳踏車及拒絕接受酒精濃度測試檢定
      之違規行為，原處分機關依道路交通管理處罰條例第22條
      第1項第4款及第35條第4項規定裁處異議人罰鍰61,800元
      ，吊銷駕駛執照，並依同條例第67條第2項之規定，3年內
      不得考領駕駛執照，核無不當，異議人本件聲明異議，為
      無理由，應予駁回。
五、據上論斷，應依道路交通管理處罰條例第87條、道路交通案
    件處理辦法第19條，裁定如主文。
中    華    民    國    99    年    5     月    19    日
                  交通法庭    法  官  巫淑芳
上正本證明與原本無異。
如不服本裁定，應於送達後5日內，向本院提出抗告狀。
                              書記官  巫偉凱
中    華    民    國    99    年    5     月    19    日

司法院資訊處製作；財團法人民間司法改革基金會備份。
